【裁判字號】    97,交聲,1686
【裁判日期】    980121
【裁判案由】    聲明異議
【裁判全文】
臺灣高雄地方法院交通事件裁定   97年度交聲字第1686號
原處分機關  高雄市政府交通局
異  議  人  甲○○
上列異議人即受處分人因違反道路交通管理處罰條例案件，對於
高雄市政府交通局民國97年7 月11日所為之處分（處分案號：高
市交裁字第裁32-Z00000000號）聲明異議，本院裁定如下：
    主  文
異議駁回。
    理  由
一、原處分意旨略以：異議人即受處分人甲○○於民國97年6 月
    3 日16時40分許，駕駛車牌號碼6115-UM 號自小客車行經國
    道三號南下239.9 公里處，經警以內政部警政署國道高速公
    路警察局公警局交字第Z00000000 號舉發違反道路交通管理
    事件通知單（下稱舉發通知單）舉發「未領有駕駛執照駕駛
    小型車」、「汽車行駛高速公路速度超過規定最高速限」之
    違規，依道路交通管理處罰條例第21條第1 項第1 款、第33
    條第1 項第1 款之規定，各裁處罰鍰新台幣（下同）8 千4
    百元、3 千5 百元等語。
二、聲明異議意旨略以：異議人於97年6 月3 日因公差與公會常
    務理事乙○○先生一起至台中開會，並由盧先生開車往返，
    回程於南下國道3 號高速公路時，盧先生因超速被員警攔下
    ，異議人因開會疲憊而在後座休息，員警查看時卻聲稱是由
    異議人駕駛，要求異議人出示身份證件，異議人因不會開車
    故無駕照，僅出示身分證，員警卻以無照駕駛及超速開立罰
    單，異議人覺得很無辜、無奈，本件僅以員警現場的直覺判
    斷開單，有執法過當之慮。且駕駛人乙○○當時雖行駛內側
    車道，係因未確定是否遭員警取締，又顧及安全，所以沒有
    馬上變換車道而停車，之後於後視鏡發現員警跟來，故才靠
    路肩停車，並非有意不停或逃避。再者，事發當當天下雨，
    全省幾乎豪雨連連，且當時已近黃昏天色已暗視線模糊，何
    能以員警之視覺為憑？況以經驗法則來說：異議人不會開車
    故從未有過駕照，如異議人為初學之人，亦絕不敢超速，車
    主乙○○亦不敢將車子交由異議人駕駛，置生命安全於不顧
    ，甚且乙○○與異議人非親非故，如非其本人駕駛而超速，
    何以其願為異議人承擔責任？綜上，異議人確實並未駕駛車
    輛，為此聲明異議云云。
三、按「汽車駕駛人，未領有駕駛執照駕駛小型車者，處6 千元
    以上1 萬2 千元以下罰鍰，並當場禁止其駕駛，道路交通管
    理處罰條例第21條第1 項第1 款定有明文。次按汽車行駛於
    高速公路、快速公路或設站管制之道路，不遵使用限制、禁
    止、行車管制及管理事項之管制規則，而有行車速度超過規
    定之最高速限或低於規定之最低速限之行為者，處汽車駕駛
    人3 千元以上6 千元以下罰鍰，同條例第33條第1 項第1款
    亦定有明文。經查：
（一）本件異議人於上開時間，駕駛乙○○所有之車牌號碼6115
      -UM 號自小客車，搭載車主乙○○，行經時速限速110 公
      里之國道三號南下239.9 公里處，經執勤員警許銘峰、羅
      華中以雷射測速槍測得時速131 公里，超速約21公里，員
      警乃趨車上前示意攔停，異議人將上開車輛停妥後，旋自
      駕駛座經由上開車輛中央走道移至後座，車主乙○○則自
      副駕駛座移至駕駛座，然此一過程為員警羅華中目睹，乃
      予舉發，而有「未領有駕駛執照小客車」、「汽車行駛高
      速公路速度超過規定最高速限」之違規行為等情，業據證
      人即舉發之員警許銘峰、羅華中於本院審理時分別結證明
      確，並有本件舉發通知單1 紙為憑。且證人許銘峰、羅華
      中於本院調查時均證稱：與異議人並不認識亦無仇恨等語
      ，為異議人所不爭執，則證人許銘峰、羅華中應無故意對
      異議人為不實舉發之理。佐以證人許銘峰、羅華中就上開
      經過所證互核相符，暨依其二人所證，異議人上開車輛經
      警示意停止後，乃停靠於路肩，警車隨後停止於該違規車
      輛前方，證人羅華中先行下車往後方走去，乃自上開違規
      車輛前擋風玻璃處看見異議人與車主乙○○互換座位等經
      過情節，核與車輛前擋風玻璃可以清楚看見車內情形之常
      情無違，可排除證人羅華中誤看之可能。又本件上開違規
      車輛為2400C.C 之休旅車，分別據證人許銘峰、乙○○證
      述在卷，且為異議人所不爭執，則該車之車內空間自非一
      般小客車可以比擬，是以異議人於車內自駕駛座沿中央走
      道移至後座，亦非毫無可能，證人許銘峰、羅華中所證上
      開情節，並無違常之處。綜上可認證人許銘峰、羅華中於
      本院調查中所證情節，應屬可採。
（二）異議人雖辯稱於事發時係車主乙○○親自駕駛該車輛，當
      時為天候下雨，已近黃昏天色，視線昏暗云云，此固亦據
      證人乙○○於調查中證稱：事發當時係其駕駛車輛，當天
      天色灰暗並有下雨等語。惟查，證人許銘峰、羅華中於本
      院審理中均證稱：本件事發當時，於違規地點至上開違規
      車輛攔停靜止點之路段均未下雨，光線亦不灰暗，可以自
      擋風玻璃看清車內狀況等語，已與異議人上開所辯及證人
      乙○○上開所證情節不符。而查本件事發期間，於違規路
      段所屬之行政區域即南投縣民間鄉一帶並未下雨，業有交
      通部中央氣象局97年8 月29日中象字第0970009471號函
      暨所附逐日逐時氣象資料、測站座落資料表、雨量類別說
      明表1 份在卷為憑，恰與證人許銘峰、羅華中所證情節相
      合。再異議人經本院提示上開中央氣象局資料後，復改口
      辯稱事發當天是陰天云云，所辯情節已前後不一，異議人
      此部分所辯，即無可採。至證人乙○○所證上情，既與客
      觀證據資料不符，其所證已有偏袒異議人之疑，亦難逕予
      採信。
（三）至異議人辯稱並無駕照不可能駕車、車主乙○○不可能將
      車輛交由伊駕駛一節，與本件異議人有無上開違規行為並
      無必然關係，尚難據為有利異議人之認定。
四、綜上所述，異議人於上述時、地，駕駛上開自小客車，而有
    「未領有駕駛執照駕駛小型車」、「汽車行駛高速公路速度
    超過規定最高速限」之違規行為既堪認定，原處分機關依道
    路交通管理處罰條例第21條第1 項第1 款及第33條第1 項第
    1 款規定，分別裁處異議人罰鍰8 千4 百元、3 千5 百元，
    於法尚稱妥適。本件異議為無理由，應予駁回。
據上論斷，依道路交通案件處理辦法第19條，裁定如主文。
中    華    民    國    98    年    1     月    21    日
                      交通法庭  法  官  黃苙荌
以上正本證明與原本無異。
如不服本裁定，應於收受送達後5 日內向本院提出抗告狀。
中    華    民    國    98    年    1     月    23    日
                                書記官  廖佳玲


司法院資訊處製作；財團法人民間司法改革基金會備份。
